臺灣高等法院高雄分院刑事判決　　　　　九十三年度上訴字第四二號
　　上　訴　人
　　即　被　告　甲○○
　　選任辯護人　李慶榮
　　　　　　　　孫守濂
右上訴人因毒品危害防制條例案件，不服臺灣高雄地方法院九十二年度訴字第五九三
號中華民國九十三年二月二十四日第一審判決（起訴案號：臺灣高雄地方法院檢察署
九十二年度偵字第二五六五號），提起上訴，本院判決如左：
      主      文
原判決撤銷。
甲○○連續販賣第一級毒品，處有期徒刑拾貳年，褫奪公權拾年。第一級毒品海洛因
拾貳小包（驗後淨重共壹點陸捌公克，包裝重合計肆點肆肆公克）沒收銷燬之，犯罪
所得之財物新臺幣壹萬參仟伍佰元沒收之，如全部或一部不能沒收時，以其財產抵償
之。
      事      實
一、甲○○意圖營利，並基於概括犯意，自民國（下同）九十二年一月初某日起，至
    同年一月廿三日止，先在某處向不詳姓名成年人購入第一級毒品海洛因，分裝成
    不等量之小包，以行動電話機之門號0000000000號為聯絡工具，先後
    於：
  (一)九十二年一月初某日起，每二日一次，在高雄縣鳳山市○○路巷子內，每次販賣
    一小包海洛因與陳宏任，價格為新台幣（下同）一千元，販賣十次，所得共為一
    萬元。
  (二)九十二年一月初某日起，每三日一次，在高雄市○鎮區○○路加油站附近，每次
    販賣一小包海洛因與薛順田，價格為五百元，販賣五次，所得共為二千五百元。
  (三)九十二年一月廿二日十四時許，在高雄市○○路一九七巷內，販賣一小包海洛因
    與劉健成，價格為五百元。
  (四)九十二年一月廿一日十五時許，在高雄市○鎮區○○路公園旁，販賣一小包海洛
    因與黃龍飛，價格為五百元，所得五百元。
    嗣於九十二年一月廿三日十三時廿五分許，在高雄市○鎮區○○路一九七巷十號
    前，因甲○○行跡可疑，經警盤查，在其身上口袋及手上查獲第一級毒品海洛因
    十二小包（驗後淨重共一點六八公克，包裝重合計四點四四公克）。嗣因上開0
    000000000號行動電話機不停有來電顯示，經警接聽，均係欲向甲○○
    購買毒品海洛因者，員警乃與之約定交易地點，而陸續逮捕陳宏任、劉健成、薛
    順田及黃龍飛等人，因而查獲上情。
二、案由高雄縣警察局鳳山分局報請臺灣高雄地方法院檢察署檢察官偵查起訴。
      理      由
一、訊據上訴人即被告甲○○否認有前開犯行，辯稱：伊沒有賣過海洛因與陳宏任、
    劉健成、薛順田及黃龍飛等人，扣案之行動電話係綽號「順仔」之人所有，被逮
    捕之前，伊向「順仔」買海洛因，並向「順仔」借行動電話打給友人，所以行動
    電話才會在伊身上被查扣云云。
二、惟查：
  (一)證人陳宏任於警詢時證稱「我向志賢男子約購得海洛因十次左右，是以行動電話
    0000000000號撥出0000000000號給志賢男子，於九十二年
    一月初開始向他買，每次一千元，約二、三日購買一次，在鳳山市○○路的巷子
    內向他購買」等語（警卷第五頁反面、第六頁），於原審亦當庭指認警詢中所稱
    之「志賢」即係被告無訛（原審卷第九二頁）。證人陳宏任自九十二年一月九日
    八時五十分四十五秒起，迄被告被逮捕前之九十二年一月廿三日九時九分四十四
    秒止，以其所有之0000000000號行動電話撥打0000000000
    號行動電話，共計十四通，此有0000000000號行動電話雙向通聯紀錄
    附卷可稽（原審卷第四八－五七頁）。是證人陳宏任所證向被告購買十次之海洛
    因，應堪採信。
  (二)證人薛順田於警詢時證稱「伊於九十二年一月初開始向志賢購買海洛因，約三日
    購買一次，每次五百元，約購五、六次（從有利被告，認定為五次），是以00
    00000000號行動電話撥打0000000000號行動電話給志賢男子
    ，約在高雄市○鎮區○○路加油站附近向他購買」等語（警卷第十一頁反面、第
    十二頁）；於檢察官偵查中，亦證實自九十二年一月起，約三日向被告購買海洛
    因一次等語，並當庭指認被告之彩色照片無訛（偵查卷第廿一頁反面）。證人薛
    順田自九十二年一月九日十一時卅四分五十五秒起，迄被告被逮捕前之九十二年
    一月廿三日八時五十九分廿二秒止，以其所有0000000000號行動電話
    撥打0000000000號行動電話，共計廿七通，此有000000000
    0號雙向通聯紀錄在卷足憑（卷外）。
  (三)證人劉健成於警詢時證稱「伊於九十二年一月廿二日十四時許，在高雄市○○路
    一九七巷內，以五百元向他購買海洛因，是打0000000000號行動電話
    與他聯絡」等語（警卷第七頁反面、第八頁）。且從上開0000000000
    號雙向通聯紀錄觀之，證人劉健成確有於九十二年一月廿一日十八時四十四分卅
    七秒，以其所有0000000000號（警詢筆錄所載－警卷第七頁）之行動
    電話撥打0000000000號行動電話之紀錄（卷外），是劉健成所供撥打
    行動電話0000000000號與被告聯絡購買海洛因，尚非無據。
  (四)證人黃龍飛於警詢時證稱「我知道薛順田有以行動電話聯絡購買毒品，他（指薛
    順田）告訴我要向綽號賢仔購買毒品，我是於九十二年一月廿一日十五時許，在
    高雄市○鎮區○○路公園旁，以五百元向賢仔購買海洛因一次」等語（警卷第十
    頁），並於檢察官偵查中，指認被告之彩色照片，證實有向被告購買海洛因（偵
    查卷第廿一頁反面）。
  (五)證人陳宏任於原審雖改稱「伊是載綽號王仔之人，向被告購買毒品十次，被逮捕
    時，伊係載王仔欲向被告購買毒品」；證人薛順田、劉健成、黃龍飛則改稱「並
    非向被告購買毒品」；薛順田證稱「不認識被告，之前沒有見過被告，賣毒品者
    叫順仔，順仔長得瘦瘦高高，大約一百七十五公分高」；劉健成證稱「毒品是向
    順仔買的，順仔身高約一百八十公分，胖胖的」；黃龍飛證稱「我和薛順田去買
    ，他說要向賢仔買，我都在車子裡面，沒有下去，我沒有見過他（指被告），向
    順仔買的」各等語（原審卷第九五、九六、一二六、000－000－000、
    一六七）。按被告以外之人於司法警察調查中所為之陳述，與審判中不符時，其
    先前之陳述具有較可信之特別情況，且為證明犯罪事實存否所必要者，得為證據
    ，刑事訴訟法第一百五十九條之二定有明文。證人陳宏任、薛順田、劉健成、黃
    龍飛於警訊時所為之陳述，關於向被告購買毒品海洛因，雖與審判中之證言，未
    盡相符，然參酌逮捕被告之員警劉光俊、王宏文、楊馥昌、陳建雄等人之證言（
    如後述），足認陳宏任等四人警訊所為向被告購買海洛因之陳述，為真實可採。
  (六)證人即逮捕被告之員警劉光俊、王宏文、楊馥昌、陳建雄於原審具結證稱「被告
    被抓到時，查扣被告身上手機，手機一直在作響，我們覺得很奇怪，警員接聽電
    話，發現內容幾乎都是要購買毒品，我們就約在陳宏任被逮捕的地方，幾乎每個
    打電話要購買毒品的都約在那個地方，就查獲這四位（即陳宏任、薛順田、劉健
    成、黃龍飛），在查獲地點向他們盤查，帶回所裡後，他們都承認向被查獲的被
    告購買毒品，沒有見到陳宏任所說的王仔，當場見到陳宏任是一人騎機車過來到
    約定地點」等語（原審卷第九五頁），並提出陳宏任之尿液呈毒品陽性反應之驗
    尿報告，經原審核閱無訛。是證人陳宏任於審理中所證係綽號「王仔」向被告購
    買毒品海洛因，顯非真實。被告於原審陳明認識薛順田、陳宏任等人，有見過面
    ，並說過話等情（原審卷第一九四頁）。是證人薛順田於審理中所證不認識被告
    ，即非可採。證人薛順田、黃龍飛於檢察官偵查中，經提示於九十二年一月廿四
    日拍攝被告之彩色照片，亦均確認係向被告購買毒品海洛因屬實。且證人薛順田
    對於「順仔」體型之描述為「瘦瘦高高」，而證人劉健成對「順仔」體型之描述
    為「胖胖的」云云（原審卷第一二六、一六七頁）。參以證人陳宏任於本院審理
    中，具結證稱「電話中都說是順仔，到場見面時看到的就是他（指被告）沒錯」
    （本院九十三年七月十三日筆錄），足認被告亦自稱為「順仔」，實則「順仔」
    即被告，被告即「順仔」甚明。證人薛順田、劉健成及黃龍飛於審理中所證「向
    順仔購買海洛因，並非向被告購買」云云，係迴護被告之詞，非真實可採。就上
    各情，證人陳宏任、薛順田、劉健成及黃龍飛於警詢所證向被告購買毒品海洛因
    之真實性，顯較審理中之上述證言為高，自足採為認定被告之犯罪證據。
  (七)被告又辯稱：陳宏任、劉健成、黃龍飛及薛順田等人，係警方誘計設陷而到現場
    ，並遭警方以強制手段逮捕，證人等並無犯罪行為，警方以強制逮捕，程序上自
    非適法，應無證據能力云云。據證人即逮捕被告之員警陳建雄具結證稱「當時我
    們在加油站加油，發現有兩個人很可疑，有吸毒的嫌疑，我們就在那裡等，後來
    看到甲○○騎車過來，那兩個人就和甲○○走到我們查獲的地方，看到他們在交
    易毒品，我們就上前逮捕，那兩個人跑掉，抓到甲○○，他手上及上衣口袋都有
    好幾包毒品（海洛因），我們把甲○○帶回派出所，當時他手機一直在響，我們
    認為可能是販賣毒品，所以就拿起來聽，真的是有很多人要向他（指被告）買毒
    品，我們就約他們出來在計程車行等，結果他們陸續就來了，如果他們有說出志
    賢的名字，我就說我是志賢的小弟，志賢現在很忙，交代我出來」等語（本院九
    十三年七月十三日筆錄）。證人陳宏任等四人係為購買毒品而至約定地點，即有
    事實足認為施用毒品犯罪嫌疑重大，依刑事訴訟法第八十八條之一第一項之規定
    ，經盤查而逃逸者，司法警察得逕行拘提之，而陳宏任等人未逃逸，而隨同警方
    至派出所製作警詢筆錄，不能謂以強制手段逮捕。且依刑事訴訟法第一百五十八
    條之四之規定「實施刑事訴訟程序之公務員因違背法定程序取得之證據，其有無
    證據能力之認定，應審酌人權保障及公共利益之均衡維護」，本院認為警方為偵
    查被告之販賣毒品及陳宏任等人之施用毒品，縱令程序上未盡周全，為人權保障
    及公共利益之均衡維護，應認定所取得之證據有證據能力。
  (八)證人劉健成、薛順田雖又指稱「是警察叫我配合筆錄，配合的話，可以回家過年
    ，不配合就會被移送」，「他們叫我趕快指認，就可以回家過年，因為當時急著
    要回家過年」，「警察叫我們指認在角落的人，否則要送法院」云云。惟據證人
    即參予偵辦及製作筆錄之員警劉光俊具結證稱「我們是一個，一個來製作筆錄，
    都是在他們自由意識下訊問的」等語（本院九十三年六月廿三日筆錄）。且證人
    薛順田及黃龍飛於檢察官偵查中，均明確指認向被告購買毒品海洛因，已如上述
    。果如薛順田等人於警詢時有受員警威脅，而作不實之陳述，於檢察官偵訊時，
    自必作不同之證言，而仍指認向被告購買毒品，足認彼等於警詢時，係出於自由
    意識之陳述無疑。劉健成、薛順田所為受威脅之說，不能採信。
  (九)按毒品海洛因價格貴，取得不易，販賣海洛因，罪責甚重，眾所周知，尤以被
    告於八十四年間，因犯施用毒品罪，經法院判處有期徒刑三年四月（此有臺灣高
    等法院被告全國前案紀錄表在卷可按），更知悉販賣毒品刑責之重，故被告之販
    賣毒品，如無利可圖，應無甘冒擔負重刑危險之可能。雖被告否認販賣毒品，未
    能計算其販賣之間，得利若干，但被告之販賣牟利，自足認定。
  (十)被告為警查獲所扣得之白色粉末十二小包，經法務部調查局檢驗結果，確係第一
    級毒品海洛因，驗後淨重一點六八公克，包裝重合計四點四四公克，此有該局九
    十二年六月廿七日調科壹字第二二００一五三六九號鑑定通知書在卷足佐，並有
    上開門號0000000000號行動電話機一具扣案佐證。本案事證已臻明確
    ，被告所辯，顯係卸責之詞，殊無足採，其犯行洵堪認定。
三、查海洛因係毒品危害防制條例第二條第二項第一款規定之第一級毒品。核被告販
    賣第一級毒品海洛因，係犯毒品危害防制條例第四條第一項之販賣第一級毒品罪
    。被告販賣前持有毒品之低度行為，為販賣之高度行為所吸收，不另論罪。被告
    先後多次販賣第一級毒品，時間緊接，犯同一罪名，顯係基於概括犯意，反覆為
    之，為連續犯，應依刑法第五十六條規定，以一罪論。公訴人於起訴書將黃龍飛
    誤載為薛順田，已據公訴人於原審更正。又被告販賣與薛順田、劉健成部分，雖
    未經起訴，因與起訴部分，有連續犯之裁判上一罪關係，自應併予審理。又查，
    被告販賣毒品之數量及所得非鉅，就全部犯罪情節觀之，尚非重大，在客觀上衡
    量，若處以最輕法定刑之無期徒刑，仍嫌過重，是其犯罪情狀堪予憫恕，爰如原
    審依刑法第五十九條規定減輕其刑。
四、原審量處被告罪刑，固無不合，惟查，被告販賣毒品與黃龍飛、薛順田、劉健成
    、陳宏任各若干，原判決未於事實欄明確認定，尚有未洽。被告上訴意旨否認販
    賣，指摘原判決不當，雖無理由，但原判決既有可議，自應將之撤銷改判。爰審
    酌被告為謀私利，販賣毒品與他人，危害他人之身心健康，敗壞社會風氣、犯罪
    後飾詞卸責，未見悔意，態度欠佳等一切情狀，仍如原審量處如主文所示之刑。
    依被告犯罪之性質，本院認有褫奪公權必要，併予宣告褫奪公權十年。扣案之十
    二小包（驗後淨一點六八公克、包裝重合計四點四四公克）第一級毒品海洛因（
    外包裝即夾鏈袋十二個，已沾染海洛因不能完全剝離，整體視為毒品），依毒品
    危害防制條例第十八條第一項前段規定宣告沒收銷燬之。被告販賣毒品犯罪所得
    一萬三千五百元，依同條例第十九條第一項規定宣告沒收，如全部或一部不能沒
    收時，以其財產抵償之。至警方逮捕被告時在其身上起獲之一萬六千三百元，無
    從證明即係被告販賣毒品所得，自不能予以宣告沒收。另扣案門號000000
    0000號之行動電話機一具，被告否認為其所有，又非專供販賣毒品所用之物
    ，此就前開通聯紀錄觀之可明，爰不予宣告沒收。
五、又查，證人劉健成於警詢時陳稱於九十二年一月十七日及一月十九日，分別向被
    告購買海洛因一千元及五百元云云。惟為被告所否認，且劉健成所稱係以其所有
    0000000000號行動電話撥打被告之0000000000號行動電話
    ，但依上開雙向通聯紀錄觀之，並無此時段之通聯紀錄，是尚無證據可證明被告
    有此部分之販賣毒品行為。因此部分未經檢察官起訴，自不能予以論判，併予
    明。
據上論斷，應依刑事訴訟法第三百六十九條第一項前段、第三百六十四條、第二百九
十九條第一項前段、毒品危害防制條例第四條第一項、第十八條第一項前段、第十九
條第一項、刑法第十一條前段、第五十六條、第五十九條、第三十七條第二項，判決
如主文。
本案經檢察官沈紹嘉到庭執行職務。
中    華    民    國     九十三     年       八       月      二十四    日
                              臺灣高等法院高雄分院刑事第一庭
                                  審判長法官  吳水木
                                        法官  趙文淵
                                        法官  洪慶鐘
右正本證明與原本無異。
如不服本判決應於收受本判決後十日內向本院提出上訴書狀，其未述上訴理由者，
並得於提起上訴後十日內向本院補提理由書狀（均須按他造當事人之人數附繕本)「
切勿逕送上級法院」。
                                      書記官  彭筱瑗
中    華    民    國     九十三     年       八       月     二十五     日
附錄：本判決論罪科刑法條：
毒品危害防制條例第四條第一項：
製造、運輸、販賣第一級毒品者，處死刑或無期徒刑；處無期徒刑者，得併科新臺幣
一千萬元以下罰金。
                                                                      ＱＫ
